臺灣臺北地方法院民事判決　　　　　　100年度重訴字第808號
原　　　告　華南商業銀行股份有限公司
法定代理人　王濬智
訴訟代理人　鄭富隆
　　　　　　王富源
被　　　告　永美汽車股份有限公司
被　　　告　太子汽車工業股份有限公司
兼上 二 人
法定代理人　許勝發
被　　　告　許顯榮
上四人共同
訴訟代理人　郭尚義
上列當事人間清償借款事件，本院於民國100年10月6日言詞辯論
終結，判決如下：
    主  文
被告應連帶給付原告新臺幣陸仟萬元，及自民國九十九年六月三
十日起至清償日止，按年息百分之一點七五計付之利息，暨自民
國九十九年七月三十一日起至清償日止，其逾期在六個月以內部
分，按上開利率百分之十，逾期超過六個月部分，按上開利率百
分之二十計算之違約金。
訴訟費用由被告連帶負擔。
    事實及理由
一、按當事人得以合意定第一審管轄法院。但以關於由一定法律
    關係而生之訴訟為限；前項合意，應以文書證之；民事訴訟
    法第24條定有明文。本件依兩造簽訂之授信契約書第18條約
    定，雙方合意以本院為第一審管轄法院，故原告向本院提起
    本件清償借款之訴，核無不合，本院就本件清償借款之訴自
    有管轄權，合先敘明。
二、原告起訴主張：被告永美汽車股份有限公司（下稱永美公司
    ）於97年5月29 日邀同被告太子汽車工業股份有限公司（下
    稱太子公司）、許勝發、許顯榮為連帶保證人，與原告簽訂
    授信契約，向原告借款新台幣（下同）6,000萬元，於99年3
    月20日到期，於到期後再展延至100年3月20日，並於99年6
    月8日申請調降利率，利息按年利率1.75%按月計付，並約定
    逾期在6個月以內者，按上開利率10％，超過6個月者，另按
    上開利率20％計付違約金。然被告永美公司僅付息至99年6
    月29日，尚欠本金6,000萬元及自99年6月30日起利息未獲清
    償；而被告太子公司、許勝發、許顯榮既為本債務之連帶保
    證人，自應依約負連帶清償責任。為此本於消費借貸及連帶
    保證契約之法律關係，起訴請求被告連帶返還借款本息及違
    約金等語。並聲明：被告應連帶給付原告6,000 萬元，及自
    99年6月30日起至清償日止，按年息1.75%計算之利息，並自
    99年7月31日起至清償日止，其逾期在6個月以內部分，另按
    上開利率10％，逾期超過6 個月部分者，另按上開利率20％
    計付之違約金。
三、被告則抗辯：(一)原告之董事長應為林明成，其以王濬智為法
    定代理人提起本件訴訟，起訴未經合法代理。(二)被告否認有
    收受借款金額，依據最高法院79年度台上字第2722號裁判，
    消費借貸關係為要物契約，以金錢或其他代替物之交付為構
    成要件，本件原告主張消費借貸關係存在，自應就已踐行要
    物行為乙節負舉證之責。(三)依據民法第755 條規定，除保證
    人對於其延期為同意者外，否則不負保證責任，連帶保證亦
    為保證一種，自得適用該條規定。本件被告許勝發、許顯榮
    為連帶保證人，然原告准予主債務人延期清償，被告許勝發
    、許顯榮對其延展並未同意，依據前開說明，自不應負保證
    責任；縱被告許勝發、許顯榮知情但未表示意見，亦僅屬單
    純之沉默，非所謂默示同意等語資為抗辯。並均聲明：原告
    之訴駁回。
四、經查，原告主張被告永美公司於97年5 月29日邀同被告太子
    公司、許勝發、許顯榮為連帶保證人，與原告簽訂授信契約
    ，向原告借款6,000萬元，於99年3月20日到期，到期後再展
    延至100年3月20日，並於99年6月8日申請調降利率，利息按
    年利率1.75%按月計付，並約定逾期在6個月以內者，按上開
    利率10％，超過6 個月者，另按上開利率20％計付違約金等
    情，業據原告提出被告永美公司於97年5 月29日簽立之授信
    動撥申請書兼借款憑證、被告等於97年12月29日簽立之增補
    契約、被告等分別於99年5 月21日及同年6月8日簽立之增補
    契約暨申請書、99年5 月21日簽立之授信契約書，以及被告
    太子公司、許勝發、許顯榮於97年5 月21日簽立之保證書等
    件為證，且為被告所不爭執，堪信原告此部分主張為真實。
五、兩造爭點之論述：
    原告主張依據消費借貸及連帶保證之法律關係，被告應連帶
    給付如主文第1 項所示之金額等情，為被告所否認，並分別
    以前揭情詞置辯，故本件之主要爭點厥為：(一)原告起訴是否
    經合法代理；(二)原告有無交付6 千萬元之借款本金予被告永
    美公司；(三)原告同意本件主債務人即被告永美公司延期清償
    ，連帶保證人即被告許勝發、許顯榮是否應負保證責任。茲
    就本件爭點析述如后：
(一)按公司法所稱公司負責人，在無限公司、兩合公司為執行業
    務或代表公司之股東；在有限公司、股份有限公司為董事。
    公司之經理人或清算人，股份有限公司之發起人、監察人、
    檢查人、重整人或重整監督人，在執行職務範圍內，亦為公
    司負責人，公司法第8 條定有明文。復按經理人對於第三人
    之關係，就商號或其分號或其事務之一部，視為其有為管理
    上一切必要行為之權，民法第554條第1項規定甚明；又經理
    人就所任之事務，視為有代商號為原告或被告或其他一切訴
    訟行為之權，此觀民法第555 條之規定自明，此項規定於公
    司之經理人並未排斥適用；故公司設置之經理人，因經理人
    所任事務涉訟者，得以經理人為法人之法定代理人起訴或被
    訴（最高法院75年台上字第1598號判例、85年度台上字第2
    號判決意旨參照）。經查，原告華南商業銀行股份有限公司
    之董事長固為林明成，惟其登記之經理人為王濬智，有原告
    之公司變更登記表附卷可稽（見本院卷第52至56頁），且本
    件係因原告銀行貸放款項業務衍生之爭議，自屬經理人所任
    事務範圍內之事項。是原告起訴時，以其公司總經理王濬智
    為法定代理人，於法要無違誤。被告主張原告起訴未經合法
    代理，尚非可採。
(二)另查，被告永美汽車曾於97年5 月28日簽立申請書，指示原
    告將本件97年5月29日撥貸之款項6千萬元整匯入被告永美公
    司設於合作金庫商業銀行股份有限公司自強分行、帳號0000
    0000000000號之帳戶，原告則於97年5 月29日依約將上開款
    項匯入前揭帳戶等情，業據原告提出上開被告永美公司簽立
    之申請書，以及原告將6 千萬元匯入前揭帳戶之轉帳支出傳
    票、匯款回條聯為證（見本院卷第61至63頁），堪認原告確
    已如數交付本件貸款本金6 千萬元無誤。又被告永美公司已
    繳納迄至99年6月29日止之各期利息，並於99年5月21日與原
    告協商延展清償期限至100年3月20日，亦有原告提出之99年
    5 月21日增補契約暨申請書、放款交易明細查詢申請單附卷
    可佐；若如被告所辯，原告並未交付本件貸款本金6 千萬元
    ，衡諸常情，被告永美公司顯無可能尚與原告協商展延清償
    期限，並自97年6月起至99年6月止，繳納長達2 年之利息。
    被告雖又辯稱上開利息可能是用以支付與原告間之其他業務
    往來款項，並非本件貸款利息云云，惟觀諸原告所提出之本
    件放款交易明細查詢申請單，其中最後一筆利息即99年5 月
    29日至99年6月29 日該期利息之繳款金額為87,500元（被告
    係於99年11月1 日繳納，見本院卷第69頁），確與兩造約定
    之本件借款利息相符（即依年息1.75% 按月付息，計算式為
    ：本金6千萬元×年息1.75%÷12個月＝87,500元）。是被告
    辯稱原告並未交付本件貸款本金6千萬元云云，顯不足採。
(三)又就定有期限之債務為保證者，如債權人允許主債務人延期
    清償時，保證人除對於其延期已為同意外，不負保證責任，
    民法第755條定有明文。本件貸款原約定之還款期限為99年3
    月20日，嗣經兩造協議延展至100年3月20日清償，有原告提
    出之授信動撥申請書兼借款憑證、99年5 月21日增補契約暨
    申請書附卷可佐。而主債務人即被告永美公司於99年5 月21
    日申請延期清償時，其公司代表人即為擔任本件貸款連帶保
    證人之被告許勝發，亦有被告永美公司之基本登記資料附卷
    可參（見本院卷第18頁）；且連帶保證人即被告許勝發、許
    顯榮、太子汽車亦均在上開載明「延展至民國100年3月20日
    」之增補契約暨申請書上簽名用印，顯已同意主債務人即被
    告永美汽車延期清償，依上開規定，自不得主張免除保證責
    任。是被告許顯榮、許勝發辯稱並未同意被告永美公司延期
    清償云云，亦不足採信。
六、綜上所述，被告所辯均不足採信。從而，原告依消費借貸及
    連帶保證契約，請求被告連帶給付6千萬元，及自99年6月30
    日起至清償日止按年息1.75％計算之利息，暨自99年7 月31
    日起至清償日止，其逾期在6 個月以內部分，按上開利率10
    ％，逾期超過6 個月者，超過部分按上開利率20％計付違約
    金，為有理由，應予准許。
七、本件事證已臻明確，兩造其餘主張陳述及舉證，經審酌後於
    本件判決結果均無影響，爰不逐一論述，附此敘明。
八、訴訟費用負擔之依據：民事訴訟法第85條第2項。
中    華    民    國  100    年    10    月    20     日
                  民事第五庭    法  官  陳蒨儀
以上正本係照原本作成。
如對本判決上訴，須於判決送達後20日內向本院提出上訴狀。如
委任律師提起上訴者，應一併繳納上訴審裁判費。
中    華    民    國   100    年    10    月    20    日
                                書記官  吳貞瑩